【裁判字號】    99,簡上,82
【裁判日期】    990323
【裁判案由】    詐欺
【裁判全文】
臺灣板橋地方法院刑事判決              99年度簡上字第82號
上  訴  人
即  被  告  乙○○
選任辯護人  李振林律師
上列上訴人即被告因詐欺案件，不服本院中華民國98年12月16日
98年度簡字第6007號第一審判決（原聲請簡易判決處刑案號：臺
灣板橋地方法院檢察署98年度偵字第14464 號），提起上訴，本
院管轄之第二審合議庭判決如下：
    主    文
上訴駁回。
    事    實
一、乙○○雖得預見提供金融機構帳戶之金融卡及密碼等物件予
    不明人士使用，足以幫助他人提領獲取詐欺等財產犯罪所得
    ，竟仍不違背其本意，基於幫助詐欺取財之不確定故意，於
    民國98年3 月27日13時15分許，在臺北縣新莊市○○○路與
    建國一路口，將其向華南商業銀行（銀行代號008 ）新泰分
    行申請開立帳號00000000000 號帳戶（下稱本案華南銀行帳
    戶）之金融卡及密碼（聲請簡易判決處刑書贅載存摺部分）
    ，交付予真實姓名不詳自稱「陳先生」之成年男子，供其或
    轉手之不明人士作為詐欺取財收受款項之工具使用。嗣即有
    真實姓名不詳之成年人意圖為自己不法之所有，於98年3 月
    28日19時許，撥打電話向甲○○佯稱先前購買保養品時，因
    作業流程誤設定為分期付款，須依指示辦理中止分期繳款作
    業云云，致甲○○陷於錯誤，於同日19時40分許，依指示前
    往自動櫃員機操作，因而轉帳匯款新臺幣（下同）19,985元
    至本案華南銀行帳戶內。嗣甲○○警覺受騙旋於同日21時10
    分許報警處理，惟前開款項已遭不明人士持金融卡至自動櫃
    員機輸入密碼提領殆盡。
二、案經甲○○訴由臺北縣政府警察局新莊分局移請臺灣板橋地
    方法院檢察署檢察官偵查後聲請簡易判決處刑。
    理    由
一、本案以下認定事實所引用之證據，檢察官、被告乙○○及選
    任辯護人均未曾就證據能力表示異議，而各該證據依刑事訴
    訟法規定，經核亦無不具證據能力之情事，故本院認均得作
    為認定被告有罪之依據，合先敘明。
二、訊據被告乙○○固坦承伊於98年3 月27日13時15分許，在臺
    北縣新莊市○○○路與建國一路口，將伊申請開立本案華南
    銀行帳戶之金融卡及密碼，交付予真實姓名不詳自稱「陳先
    生」之成年男子等情不諱，然矢口否認有何幫助詐欺取財之
    犯行，辯稱：伊係見中國時報有應徵司機工作，遂與「陳先
    生」聯絡，「陳先生」以須無負債始能取得工作為由，誘騙
    伊交出金融卡及密碼測試，「陳先生」並告知伊於98年3 月
    30日22時可以上班，嗣伊見「陳先生」失聯後，即向華南商
    業銀行掛失止付，並向110 報案，隨又主動至新莊丹鳳派出
    所報案製作筆錄云云；辯護人則為被告辯稱：現今社會詐騙
    集團在報紙分類廣告上以應徵工作求才為由，詐取帳戶金融
    卡及密碼者甚多，詐騙集團以求職者急須工作維生或以高薪
    誘騙求職者提供帳戶金融卡及密碼，並非求職者一提供上揭
    物件，即有幫助詐欺之主觀犯意，且該詐騙集團前後以0000
    000000之手機與被告0000000000之手機聯絡8 次，最後一次
    係「陳先生」於星期六來電告知已錄取，下星期一（3 月30
    日）22時可上班，被告誤以為真，直至3 月30日22時始知受
    騙，被告乃於3 月31日打110 報案，進而向華南商業銀行辦
    理停用金融卡及至新莊丹鳳派出所報案，倘若被告係出賣或
    無故交付帳戶等物件，即不可能與「陳先生」有數次之電話
    聯絡，亦無須向銀行辦理停卡，更不須向110 報案，又主動
    至派出所報案，是被告亦係遭騙帳戶物件之受害者，而非有
    幫助詐欺之犯行云云。經查：
（一）告訴人甲○○經不明人士以前揭手法詐騙，致陷於錯誤因
      而轉帳匯款19,985元至本案華南銀行帳戶，且前開款項已
      遭不明人士持金融卡至自動櫃員機輸入密碼提領殆盡等情
      ，業據甲○○於警詢時證述綦詳，並有華南商業銀行新泰
      分行98年4 月30日（98）華新泰字第00116 號函附本案華
      南銀行帳戶開戶資料及存款往來明細表1 份、國泰世華銀
      行自動櫃員機交易明細表1 紙在卷可稽，已足以認定與事
      實相符。
（二）被告及辯護人雖以前詞置辯，然金融機構帳戶係作為開戶
      者個人財產保管之用，與帳戶之金融卡、密碼相結合，其
      專屬性、私密性甚高，除非本人或與本人具密切之關係者
      ，難認有何正當理由可自由流通使用該金融卡、密碼，縱
      有特殊情況偶有將金融卡、密碼交付他人之需，亦必深入
      瞭解其用途後再行提供使用為是，故倘被告原本係欲合法
      應徵正當工作，自當詳細查明相關公司名稱、工作條件及
      地點後始願應徵，何以會在對該公司及應徵人員之基本資
      料皆不清楚之情況下，即先行交付本應專屬個人使用之本
      案華南銀行帳戶物件，且未留下任何簽收證明？就此參諸
      被告所提出當時所見報紙分類廣告登載內容，其所應徵接
      送司機之職務竟可日領高達2 至3 千元，且被告於本院審
      理時，自承將金融卡及密碼交付予「陳先生」前，有先將
      帳戶內的錢全部領出等語，核與前揭存款往來明細表記載
      情形相符，亦可見被告當時當已預見應徵之工作絕非合法
      ，且「陳先生」將可能使用金融卡提領其帳戶內之款項甚
      明。再被告於本院審理時，雖就交付本案華南銀行帳戶金
      融卡及密碼之原因，供稱：對方應徵時說他們以前應徵過
      員工，銀行有負債，薪水匯入銀行，銀行會將薪水扣款，
      所以應徵前不能有銀行欠款，他們會匯錢進入我的帳戶測
      試云云，然前揭報紙分類廣告上既載明該司機職務係以日
      薪計算，則於被告每日工作結束後，「陳先生」既願意當
      場結算核發該日薪水，又何須大費周章按日將款項匯入員
      工帳戶內，足見被告等所辯顯與客觀事證有所扞格。況本
      案華南銀行帳戶之存摺、印章既均仍由被告本人保管使用
      ，業據被告於本院審理時陳明在卷，倘非被告已與「陳先
      生」談妥租借帳戶使用之情，使「陳先生」得以防免被告
      事先掛失停用金融卡，或私自利用本案華南銀行帳戶之存
      摺、印章提領騙得贓款，則詐騙正犯如何能安心使用本案
      華南銀行帳戶對外行騙？是被告所辯在在有違常理，要無
      可採，堪認本案華南銀行帳戶物件確係由被告自願交付予
      「陳先生」任意使用無疑。
（三）再近年罪犯利用他人金融機構帳戶作為詐欺等財產犯罪之
      得款帳戶情形，廣為社會媒體報導，已為社會大眾所周知
      ，且現今我國金融機構對國人申請帳戶，復無特別之資格
      限制，若無違法之目的，當無隱藏身分取得他人帳戶使用
      之必要，被告於本院審理時，復自承先前有工作過，以前
      工作需匯薪水到帳戶時，公司沒有叫其要提供金融卡及密
      碼等情在卷，足見其非毫無社會經驗智識之成年人，是被
      告將本案華南銀行帳戶相關物件無條件交付予不明人士供
      其對外使用，可認其具有容任幫助他人對外詐欺取財之未
      必故意甚明。
（四）至被告及辯護人雖主張被告曾以行動電話門號0000000000
      號與「陳先生」所使用之行動電話門號0000000000號前後
      相互聯絡8 次之情，惟卷附通聯紀錄既無被告等人之實際
      對話內容或譯文可資參酌，已難認被告與「陳先生」於通
      話中全係在討論求職事宜，抑或已變異為商談如何租借帳
      戶使用之情，而被告於本院審理時，尚供稱：對方打電話
      來說他們的助理剛好到附近，也是要收應徵者的提款卡、
      履歷表、身分證影本，問我要不要應徵，如果要的話，就
      將前開物件交給他助理就好了，我說很奇怪云云，然其於
      交付本案華南銀行帳戶物件後，依卷附通聯紀錄資料顯示
      ，實際上僅有「陳先生」主動撥打電話跟被告聯絡2 次，
      倘被告確係意在應徵工作，且已就交付本案華南銀行帳戶
      物件乙事感覺奇怪，當積極撥打電話向「陳先生」探詢應
      徵結果或採取相應之防範作為，要無事後從未主動與「陳
      先生」聯絡之理。又告訴人杜詩瑩於發覺被騙後，於98年
      3 月28日21時10分即已前往警局製作筆錄，本案華南銀行
      帳戶亦於當日旋設為警示帳戶，有前揭華南商業銀行新泰
      分行98年4 月30日（98）華新泰字第00116 號函文附卷可
      稽，而詐騙正犯租借他人帳戶使用，通常亦事先與提供者
      約定使用期限，待順利領得詐騙贓款後，即由提供帳戶者
      自行前往掛失或報案俾藉此脫免責任，已是現今常見之犯
      罪分工模式，故被告縱事後曾於3 月31日撥打110 電話報
      案，進而向華南商業銀行辦理停用金融卡及至新莊丹鳳派
      出所報案，既均係在告訴人杜詩瑩所匯款項遭提領殆盡及
      本案華南銀行帳戶已列警示帳戶後所為者，自均難作為對
      被告有利之認定。另辯護人雖提出98年11月13日自由時報
      新聞及本院政風室宣導資料供參，惟前揭資料所示情節既
      皆難認與本案卷證資料完全相符或有何關聯性，同無法以
      此逕認本案被告係屬遭他人詐取金融機構帳戶物件之情。
（五）綜上所述，被告及辯護人所辯均無可採。本案事證明確，
      被告犯行洵堪認定，應依法論科。
三、按刑法上之幫助犯，係對於犯罪與正犯有共同之認識，而以
    幫助之意思，對於正犯資以助力，而未參與實施犯罪之行為
    者而言（最高法院75年度台上字第1509號、88年度台上字第
    1270號判決參照）。是以，如未參與實施犯罪構成要件之行
    為，且係出於幫助之意思提供助力，即屬幫助犯，而非共同
    正犯。查被告乙○○依卷內積極證據資料顯示，僅提供本案
    華南銀行帳戶物件予「陳先生」，嗣應係另由不明詐欺正犯
    對告訴人甲○○實施詐騙行為，致使告訴人陷於錯誤，因而
    轉帳匯款至被告所提供之帳戶內，是被告所為顯係參與詐欺
    取財罪構成要件以外之行為，且在無證據證明被告係以正犯
    而非以幫助犯之犯意參與犯罪之情形下，應認其所為係幫助
    犯而非正犯行為。是核被告所為，係犯刑法第30條第1 項前
    段、第339 條第1 項之幫助詐欺取財罪。被告幫助他人遂行
    詐欺取財犯行，為幫助犯，爰依刑法第30條第2 項之規定，
    按正犯之刑減輕其刑。原審認定被告幫助犯詐欺取財罪事證
    明確，並依刑法第30條、第339 條第1 項、第41條第1 項前
    段等規定，詳予審酌被告提供金融帳戶供他人非法使用，助
    長社會犯罪風氣，導致真正犯罪者逍遙法外，行為殊屬不當
    ，惟念其未實際參與詐欺取財犯行，責難性較小，兼衡其品
    行、犯後態度、告訴人所受損金額等一切情狀後，判決判處
    被告拘役30日，如易科罰金，以1 千元折算1 日，經核其認
    事用法均無疏漏違誤，量刑亦屬適當。被告提起上訴，仍執
    前詞指摘原審判決認事用法有誤云云，如前所述洵屬無據，
    應予駁回。
據上論斷，依刑事訴訟法第455 條之1 第1 項、第3 項、第368
條，判決如主文。
本案經檢察官馮君傑到庭執行職務。
中    華    民    國    99    年    3     月    23    日
                刑事第十七庭  審判長法  官  曾 正 耀
                                    法  官  林 鈺 琅
                                    法  官  張 兆 光
上列正本證明與原本無異。
不得上訴。
                                    書記官  曹 秋 冬
中    華    民    國    99    年    3     月    24    日

司法院資訊處製作；財團法人民間司法改革基金會備份。
